【裁判字號】    95,訴,698
【裁判日期】    950417
【裁判案由】    毒品危害防制條例
【裁判全文】
臺灣板橋地方法院刑事判決               95年度訴字第698號
公  訴  人  臺灣板橋地方法院檢察署檢察官
被      告  甲○○
上列被告因違反毒品危害防制條例案件，經檢察官提起公訴（九
十五年度毒偵字第四０九號、第一三七二號），被告於準備程序
中對被訴之事實為有罪陳述，本院合議庭裁定由受命法官獨任行
簡式審判程序，並判決如下：
    主  文
甲○○連續施用第一級毒品，累犯，處有期徒刑拾壹月。
    事  實
一、甲○○前因違反肅清煙毒條例案件，經臺灣高等法院於民國
    八十二年四月二十三日以八十一年度上訴字第三六七四號判
    處有期徒刑三年六月，於八十五年五月二十一日縮短刑期假
    釋出監，至八十九年十二月二十三日縮刑假釋期滿，以已執
    行論（此部分於本案構成累犯）。又於八十九年間因施用第
    一級毒品海洛因案件，經臺灣板橋地方法院檢察署檢察官聲
    請本院以八十九年度毒聲字第六六二七號裁定送觀察、勒戒
    後，認無繼續施用毒品之傾向，於八十九年十一月三十日執
    行完畢釋放，並經上開檢察署檢察官於同日以八十九年度毒
    偵字第五六三五號不起訴處分確定；復於九十一年間因施用
    第一級毒品海洛因案件，經本院以九十一年度毒聲字第三七
    六四號裁定送勒戒處所觀察、勒戒，認有繼續施用毒品之傾
    向，並經本院以九十一年度毒聲字第四三二０號裁定令入戒
    治處所施以強制戒治，因戒治成效經評定為合格，經本院以
    九十二年度毒聲字第二四四四號裁定停止戒治，所餘期間付
    保護管束，並於九十二年八月二十七日因停止戒治釋放出所
    ，詎甲○○於保護管束期間，又因施用第一級毒品海洛因，
    經上開檢察署檢察官聲請本院以九十二年度毒聲字第三一八
    八號裁定撤銷停止戒治，並令入戒治處所施以強制戒治（強
    制戒治原應於九十三年一月一日期滿，惟上開殘餘之強制戒
    治，尚未經執行，難認強制戒治已執行完畢，起訴書誤載於
    九十三年一月一日強制戒治期滿）；刑案部分，經本院於九
    十二年四月三十日以九十二年度訴字第七一六號判處有期徒
    刑七月；再於九十二年、九十三年間因施用第一級毒品海洛
    因案件，經本院於九十三年二月十七日以九十二年度訴字第
    二三五九號判處有期徒刑九月，並於九十三年九月九日以九
    十三年度訴字第一四四七號判處有期徒刑六月，如易科罰金
    以銀元三百元折算一日。上開三罪經接續執行，於九十四年
    十一月十七日假釋出監，至九十五年一月一日縮刑假釋期滿
    ，以已執行論（此部分於本案不構成累犯）。
二、詎甲○○於上開觀察、勒戒執行完畢及前案科刑判決後之假
    釋付保護管束期間內，猶不知悔改，明知海洛因係毒品危害
    防制條例所規定之第一級毒品，不得非法持有、施用，再度
    基於施用第一級毒品海洛因之概括犯意，於九十四年十二月
    十二日下午五時許（起訴書略載為同月十三日上午十一時五
    十二分許為警查獲採尿前二十六小時內某時）、同年十二月
    二十七日下午五時許（起訴書略載為同月二十八日下午二時
    十分許為警查獲採尿前二十六小時內某時），在臺北縣三重
    市○○○路之「大同公園」廁所內，以將海洛因加水稀釋用
    針筒注射至身體之方式，連續非法施用第一級毒品海洛因各
    一次（共二次；起訴書記載多次，業經公訴檢察官更正如上
    ）。嗣甲○○分別於九十四年十二月十三日上午十一時五十
    二分時許、同月二十八日下午二時許，前往臺灣板橋地方法
    院檢察署接受該署觀護人採集尿液，二次送驗結果均呈毒品
    海洛因代謝物嗎啡陽性反應，始悉上情。
三、案經臺灣板橋地方法院檢察署檢察官自動檢舉偵查起訴。
    理  由
一、訊據被告甲○○對於上揭時地，施用第一級毒品海洛因之犯
    罪事實，於偵查及本院審理中坦承不諱。又被告於假釋付保
    護管束期間經觀護人二度採集尿液經送鑑定，均呈海洛因代
    謝物嗎啡陽性反應，此有臺灣板橋地方法院檢察署受保護管
    束人（被告）尿液檢體監管紀錄表二份、臺灣尖端先進生技
    醫藥股份有限公司九十四年十二月二十八日（檢體編號00
    0000000號）濫用藥物尿液檢驗報告、同公司九十五
    年一月六日（檢體編號000000000號）濫用藥物尿
    液檢驗報告、臺灣板橋地方法院檢察署檢察官執行保護管束
    指揮書、臺灣桃園地方法院檢察署檢察官執行保護管束命令
    、臺灣臺北監獄假釋證明書各一件在卷可稽，足徵被告上開
    自白核與事實相符，堪以採信。
二、按修正毒品危害防制條例就施用毒品者，祇於「初犯」及「
    五年後再犯」二種情形，有其追訴條件之限制，即須於初犯
    經觀察、勒戒或強制戒治釋放後，五年內均無施用毒品之行
    為，始能認其前所實施之觀察、勒戒或強制戒治已足遮斷毒
    癮，而得於五年後再犯時，再予適用初犯之規定，重行觀察
    、勒戒等程序。倘五年內已經再犯，被依法追訴處罰，縱其
    第三次（或第三次以上）施用毒品之時間在初犯釋放五年以
    後，即與「五年後再犯」之情形有別，且因已於「五年內再
    犯」，顯見其再犯率甚高，原實施觀察、勒戒或強制戒治，
    已無法收其實效，而無五年戒斷期之存在，自無再經觀察、
    勒戒及強制戒治之必要，應由檢察官逕行起訴（最高法院九
    十五年度台非字第五九號、第六五號判決要旨參照）。查被
    告於八十九年間因施用第一級毒品海洛因案件，經臺灣板橋
    地方法院檢察署檢察官聲請本院以八十九年度毒聲字第六六
    二七號裁定送觀察、勒戒後，認無繼續施用毒品之傾向，於
    八十九年十一月三十日執行完畢釋放，並經檢察官以八十九
    年度毒偵字第五六三五號不起訴處分確定；復於九十一年間
    因施用第一級毒品海洛因案件，經本院以九十一年度毒聲字
    第三七六四號裁定送勒戒處所觀察、勒戒，認有繼續施用毒
    品之傾向，並經本院以九十一年度毒聲字第四三二０號裁定
    令入戒治處所施以強制戒治，因戒治成效經評定為合格，經
    本院裁定停止戒治，所餘期間付保護管束，並於九十二年八
    月二十七日因停止戒治釋放出所，詎被告於保護管束期間，
    又因施用第一級毒品海洛因案件，經檢察官聲請本院以九十
    二年度毒聲字第三一八八號裁定撤銷停止戒治，並令入戒治
    處所施以強制戒治，但此部分殘餘強制戒治，未見有入所執
    行強制戒治之紀錄，是起訴書記載被告於九十三年一月一日
    強制戒治執行完畢一節，容有誤解。又被告上開施用第一級
    毒品之刑案部分，經本院於九十二年四月三十日以九十二年
    度訴字第七一六號判處有期徒刑七月後；其於九十二年、九
    十三年間又因施用第一級毒品海洛因案件，再經本院於九十
    三年二月十七日以九十二年度訴字第二三五九號判處有期徒
    刑九月，並於九十三年九月九日以九十三年度訴字第一四四
    七號判處有期徒刑六月，如易科罰金以銀元三百元折算一日
    ；而上開三罪經接續執行，於九十四年十一月十七日假釋出
    監，至九十五年一月一日縮刑假釋期滿，此有臺灣高等法院
    被告前案紀錄表一份附卷可憑。綜上，足徵被告於觀察、勒
    戒執行完畢釋放後五年內已經再犯施用第一級毒品之罪，被
    依法追訴處罰，顯與毒品危害防制條例第二十條第三項所定
    「五年後再犯」之情形有別，依同條例第二十三條第二項規
    定，本件自應由檢察官逕行起訴，是被告係觀察、勒戒執行
    完畢釋放後五年內再犯施用第一級毒品之罪而又再犯本罪，
    本案事證明確，被告犯行洵堪認定，應依法論科。
二、按海洛因係毒品危害防制條例第二條第二項第一款所明定之
    第一級毒品，不得非法持有、施用。核被告所為，係犯毒品
    危害防制條例第十條第一項之施用第一級毒品海洛因罪。其
    施用第一級毒品海洛因前持有海洛因，應為施用海洛因之高
    度行為所吸收，不另論罪。又被告所為二次施用海洛因之行
    為，時間緊接，犯罪構成要件相同，顯係出於概括之犯意為
    之，為連續犯，應依刑法第五十六條之規定以一罪論，並加
    重其刑。按曾受有期徒刑之執行完畢或受無期徒刑或有期徒
    刑之一部執行而赦免後，五年內再犯有期徒刑以上之罪者，
    為累犯，加重其刑至二分之一，為刑法第四十七條所明定，
    連續行為之一部行為係在另一犯罪之有期徒刑執行完畢後五
    年以內，仍無解於累犯之成立（最高法院八十三年度台上字
    第二八一三號、九十三年度台非字第二七三號判決均同此意
    旨）。查被告有事實欄一所載違反肅清煙毒條例案件之犯罪
    科刑紀錄，於八十五年五月二十一日縮短刑期假釋出監，至
    八十九年十二月二十三日期滿未經撤銷假釋，以已執行論，
    有前開臺灣高等法院被告前案紀錄表可按，而被告連續施用
    海洛因之一部行為（即九十四年十二月十二日下午五時許施
    用海洛因之犯行），既在其於上開有期徒刑之執行完畢後五
    年內，再犯本件有期徒刑以上之罪，揆諸上開說明，合於累
    犯之要件，應依刑法第四十七條之規定加重其刑，並遞加重
    其刑。爰審酌被告前有多次施用毒品之犯罪科刑紀錄，素行
    不佳，其犯罪之動機、目的、手段，施用毒品犯罪戕害自己
    身心健康，其本件施用毒品次數，及犯後坦承犯行之態度等
    一切情狀，量處如主文所示之刑，以資儆懲。
據上論斷，應依刑事訴訟法第二百七十三條之一第一項、第二百
九十九條第一項前段，毒品危害防制條例第十條第一項，刑法第
十一條前段、第五十六條、第四十七條，判決如主文。
本案經檢察官黃怡華到庭執行職務。
中    華    民    國  九十五  年    四    月    十七  日
                  刑事第十九庭  法  官  楊志雄
以上正本證明與原本無異。
如不服本判決應於送達後十日內向本院提出上訴狀。
                                書記官  胡勤義
中    華    民    國  九十五  年    四    月    十七  日
附錄本案論罪科刑法條全文：
毒品危害防制條例第十條
施用第一級毒品者，處六月以上五年以下有期徒刑。
施用第二級毒品者，處三年以下有期徒刑。


司法院資訊處製作；財團法人民間司法改革基金會備份。
